【裁判字號】    99,訴,1082
【裁判日期】    990623
【裁判案由】    損害賠償
【裁判全文】
臺灣臺中地方法院民事判決              99年度訴字第1082號
原      告  乙○○
被      告  甲○○
            丙○○
上列當事人間請求損害賠償事件，本院於民國99年6月9日言詞辯
論終結，判決如下：
    主    文
被告應給付原告新臺幣貳拾萬元，及自民國九十九年三月三十日
起至清償日止，按年息百分之五計算之利息。
原告其餘之訴駁回。
本判決原告勝訴部分得假執行。
原告其餘假執行之聲請駁回。
    事實及理由
壹、原告主張：
    被告甲○○原係原告乙○○之妻，嗣兩人於民國98年5月25
    日離婚，被告甲○○於仍為原告配偶期間，竟基於通姦之意
    ，自98年2月間某日起，在臺中縣潭子鄉○○路上之租屋處
    內，以每星期1至2次之次數，與不知情之被告丙○○為通姦
    行為；而被告丙○○於98年4月26日得知被告甲○○係有配
    偶之人後，竟仍基於相姦之意，至98年5月25日止，以每星
    期1至2次之次數，與被告甲○○相姦。嗣因被告甲○○於98
    年10月20日產下1子秦豊家，被告甲○○遂於98年11月30日
    ，向本院提起否認子女之訴，原告於收受訴狀後，始確知被
    告甲○○通姦之事實。被告於前揭時、地，為通、相姦行為
    ，係故意侵害原告基於配偶關係之身分法益，致原告家庭破
    裂，受有精神上之痛苦，且其情節重大，是原告主張受有非
    財產上之損害，依民法第184條第1項前段、第185條第1項前
    段及第195條第1項、第3項之規定，請求被告二人賠償。被
    告二人通相姦行為已破壞原告婚姻關係，並致原告身心深受
    打擊等。審酌上情及兩造之身分、地位，原告夫妻、家庭關
    係因此產生之變化及原告所受之精神痛苦等一切情狀，因認
    原告請求被告共同賠償，應以新臺幣（下同）100萬元為適
    當等語。並聲明：被告應給付原告100萬元，及自起訴狀繕
    本送達翌日起至清償日止，按年息百分之五計算之利息，並
    以供擔保為條件之假執行宣告。
貳、被告則均以：
    結婚當初原告隱瞞家庭經濟狀況，原告與被告甲○○時常為
    金錢爭吵，兩個小孩在幼稚園從中班至大班的費用4年來一
    直都是被告甲○○支付，向被告甲○○之父母從大陸借錢匯
    來台灣（人民幣6萬元折合台幣24萬元），至今仍未償還。
    離婚原因並非如原告所述，係因為認識被告丙○○所導致，
    而是兩人長期爭吵，原告家庭看不起大陸人，種種原因而導
    致離婚。原告聲稱於98年11月30日提起否認之訴才知道被告
    二人之通姦行為，然在98年3月時原告與被告甲○○就協議
    離婚、而於同年5月25日離婚，何來致原告家庭破裂、原告
    身心深受打擊、受有精神上痛苦之情事。原告與被告甲○○
    協議離婚在先（於98年2月份就無法共同生活而分居），並
    無破壞原告婚姻關係，如果婚姻關係存續中原告即知悉被告
    二人之通姦行為，則被告若於98年12月始提起通姦告訴，豈
    不是已超過6個月之追訴權時效。被告二人收入並不豐，且
    分別有學貸及房貸需要負擔，生活開銷極為拮据，此外被告
    甲○○尚有子秦豊家之喪葬費用需負擔，關於原告請求精神
    賠償部分，被告二人無法認同，亦無力負擔等語，資為抗辯
    。並均聲明：原告之訴及假執行之聲請均駁回。
、本院之判斷：
一、原告主張：被告甲○○於仍為原告配偶期間，自98年2月間
    某日起，在臺中縣潭子鄉○○路上之租屋處內，以每星期1
    至2次之次數，與不知情之被告丙○○為通姦行為；而被告
    丙○○於98年4月26日得知被告甲○○係有配偶之人後，仍
    基於相姦之意，至98年5月25日止，以每星期1至2次之次數
    ，與被告甲○○相姦，被告甲○○並因此於98年10月20日產
    下1子等情，業據原告舉本院99年度中簡字第946號刑事判決
    暨卷內資料為證，並為被告所不爭執。被告於上開期間通、
    相姦，經本院99年度中簡字第946號判決分別判處有期徒刑
    二月，有刑事判決在卷可憑，並經調閱該號卷宗查核屬實，
    堪信原告上開主張屬實。
二、按因故意或過失，不法侵害他人之權利者，負損害賠償責任
    。故意以背於善良風俗之方法，加損害於他人者亦同。不法
    侵害他人之身體、健康、名譽、自由、信用、隱私、貞操，
    或不法侵害其他人格法益而情節重大者，被害人雖非財產上
    之損害，亦得請求賠償相當之金額。前二項規定，於不法侵
    害他人基於父、母、子、女或配偶關係之身分法益而情節重
    大者，準用之；民法第184條第1項及第195條第1項、第3項
    分別定有明文。又通姦足以破壞夫妻間之共同生活，非法所
    許，故配偶之一方與他人通姦，或明知為有配偶之人而與之
    相姦，均係以違反保護個人法益之法規或有背公序良俗之方
    法加損害於他人，配偶之他方如因此受有財產上或非財產上
    之損害，自得依民法第184條第1項後段之規定請求損害賠償
    （最高法院41年台上字第278號判例及同院44年6月7日民刑
    庭會議決議可資參照）。被告間於前揭時、地多次通相姦，
    係共同侵害原告基於配偶關係之身分法益，且其情節重大，
    原告主張其受有非財產上之損害，請求被告賠償，核屬有據
    。次按法院對於慰撫金之量定，應斟酌加害程度、兩造之身
    分地位經濟狀況等關係定之（最高法院51台上字第223號判
    例、74年度第9次民事庭會議決議參照）。查原告主張：其
    高中畢業，原在食品公司擔任業務員，目前在自家之清潔公
    司幫忙，每月收入約2、3萬元，名下無財產等情。被告陳明
    ：被告甲○○高中畢業，目前於台灣菱生精密工業股份有限
    公司任職，每月薪資約17,290元，名下有一棟房屋，目前仍
    需負擔貸款；被告丙○○大學畢業，目前於台灣佳能股份有
    限公司任職，每月薪資約19,000元，名下並無財產等情，並
    提出各類所得扣繳暨免扣繳憑單、保險費繳納證明及薪資證
    明等資料為證（見本院卷第30-32、42-44頁）。又原告名下
    僅有一部汽車，無其他不動產，其98年之薪資所得約為13萬
    餘元；被告甲○○98年度之薪資所得約為22萬餘元；名下有
    房地各一筆；被告丙○○98年度之薪資所得約為14萬餘元，
    名下無其他財產，此有卷附稅務電子閘門財產調件明細表可
    稽（見本院卷第15至23頁）。本院斟酌前述兩造之身分、地
    位、經濟能力，以及被告甲○○於98年3月22日即離家出走
    ，離家原因為夫妻長期失和等情，此有受理失蹤人口案件登
    記表、原告之警局筆錄附於前揭刑事案件之偵查卷可憑，顯
    見原告與被告甲○○之婚姻生活早生破綻；且被告間所生之
    子亦已死亡，被告尚需負擔醫療、喪葬等相關費用等，有醫
    療、喪葬費等相關收據在卷可憑，是被告間之通相姦行為對
    於原告婚姻生活之圓滿、安全及幸福所造成之破壞程度較輕
    等一切情狀，因認原告請求被告賠償100萬元，尚嫌過高，
    應以20萬元為適當。逾此部分之請求，難認有據，無法准許
    。
三、綜上所述，原告依侵權行為之法律關係，請求被告賠償其所
    受非財產之損害，於20萬元及自起訴狀繕本送達被告之翌日
    即99年3月30日起至清償日止，按週年利率百分之5計算之法
    定遲延利息之範圍內，為有理由，應予准許；逾此範圍之請
    求，為無理由，應予駁回。
四、原告陳明願供擔保聲請宣告假執行，經核原告勝訴部分，係
    所命給付金額未逾50萬元之判決，應依民事訴訟法第389條
    第1項第5款依職權宣告假執行。至原告敗訴部分，其假執行
    之聲請，因訴之駁回而失所依附，應併予駁回。另本件原告
    係於刑事訴訟程序提起附帶民事訴訟，經本院刑事庭裁定移
    送而來，依刑事訴訟法第504條第2項之規定，免納裁判費；
    本件審理過程中兩造並未支出其他訴訟費用，無庸諭知訴訟
    費用之負擔，併予敘明。
肆、宣告假執行之依據：民事訴訟法第389條第1項第5款。
中    華    民    國    99    年    6     月    23    日
                  民事第三庭    法  官  黃渙文
正本係照原本作成。
如對本判決上訴，須於判決送達後20日內向本院提出上訴狀（須
附繕本）。
中    華    民    國    99    年    6     月    23    日
                                書記官

司法院資訊處製作；財團法人民間司法改革基金會備份。
